臺灣新北地方法院刑事判決
110年度易字第654號
公  訴  人  臺灣新北地方檢察署檢察官
被      告  黃名宏



上列被告因竊盜案件，經檢察官提起公訴(110年度偵字第9566號
)，本院判決如下：
    主  文
黃名宏犯竊盜罪，處拘役肆拾日，如易科罰金，以新臺幣壹仟元
折算壹日。
    事  實
一、黃名宏於民國109年12月12日4時1分許，在址設新北市○○區○
    ○路000號之全家便利商店正得店(下稱本案超商)購買食物後
    ，攜至店外用餐，其於同日4時17分許用餐完畢欲離去時，
    竟意圖為自己不法之所有，基於竊盜之犯意，徒手竊取該店
    店長宋倢驎所管領，置於該店外騎樓處之衛生紙1串(內有衛
    生紙24小包，價值新臺幣【下同】369元)，旋即騎乘腳踏車
    離去而得手。嗣宋倢驎發覺上開商品遭竊，調閱監視器畫面
    並報警處理，經警方於同年月22日通知黃名宏到案說明，並
    命黃名宏提出上開竊得之衛生紙1串予以扣押(已發還宋倢驎
    )，因而查悉上情。
二、案經宋倢驎訴由新北市政府警察局永和分局報告臺灣新北地
    方檢察署檢察官偵查起訴。
    理  由
壹、證據能力部分
    本判決引用被告以外之人於審判外之陳述，檢察官、被告黃
    名宏於本院準備程序、審理時對於該等證據能力均未爭執，
    且迄於言詞辯論終結前亦無聲明異議(見本院110年度易字第
    654號卷【下稱本院卷】第67、226頁)。本院審酌上開證據
    資料之作成之情況，並無違法取證或其他瑕疵，且與待證事
    實具有關聯性，認為以之作為證據為適當，依刑事訴訟法第
    159條之5規定，均有證據能力。又所引非供述證據，與本案
    均有關聯性，且查無違反法定程序取得之情，依刑事訴訟法
    第158條之4反面解釋，亦均有證據能力。
貳、實體部分
一、認定事實所憑之證據及理由：
　　訊據被告固坦承本案超商監視器影像畫面中，竊取上開衛生
    紙1串者確為其本人，然矢口否認有何竊盜犯行，辯稱：我
    不知道我有做這個行為，我長期使用身心症的藥物會導致夢
    遊，本案是我夢遊所致，我是於警察通知我到案說明後，播
    放錄影帶給我看，我才知道我有偷衛生紙云云(見本院卷第6
    6頁)。是本案應審究者厥為：被告行為時是否處於夢遊狀態
    致其主觀上無竊盜之犯意。經查：
(一)被告有於109年12月12日4時17分許，徒手拿取本案超商店外
    騎樓處之衛生紙1串，未經結帳即騎乘腳踏車離去，經警方
    於同年月22日通知被告到案說明，並命被告提出上開竊得之
    衛生紙1串予以扣押，嗣已發還告訴人等情，業據證人即告
    訴人宋倢驎於警詢時證述明確(見110年度偵字第9566號卷【
    下稱偵卷】第11-12頁)，並有新北市政府警察局永和分局扣
    押筆錄、扣押物品目錄表、贓物認領保管單各1份、監視器
    畫面翻拍照片8張等在卷可佐(見偵卷第19-22、25-33頁)，
    是上開事實首堪認定。
(二)被告固辯稱其因服用福和醫院開立之藥物，導致夢遊而為本
    案行為云云(見本院卷第68頁)，然查：
  1.依福和身心診所回函所載，該診所於109年11月24日因被告
    就診而調整用藥為Estazolam 2mg/d、Escitalopram 10mg/d
    及Lorazepam 2.5mg/d，但病患只自行選擇服用Estazolam 2
    mg/d等情，有福和身心診所110年5月3日第000000000號函、
    110年11月16日第000000000號函暨所附被告病歷0份在卷可
    參(見偵卷55-57頁；本院卷第75-117頁)；又依衛生福利部
    雙和醫院(下稱雙和醫院)函覆內容，認依醫學上文獻記載，
    最常引起複雜性睡眠行為之藥物為zolpidem類之安眠藥，Es
    tazolam造成複雜性睡眠行為之機率極低乙情，有雙和醫院1
    11年6月10日司法精神鑑定報告書1份在卷可佐(見本院卷第1
    89頁)，參以被告於本院準備程序時稱其於本案發生後，調
    整zolpidem之處方用藥後，就沒有發生夢遊現象等語(見本
    院卷第68頁)，可見被告於109年11月24日調整用藥後，既只
    自行選擇服用Estazolam，則於本案行為時應無夢遊之情形
    ，是被告所辯夢遊云云，已有可疑。
  2.案發當時本案超商之監視器錄影光碟1片，業經本院於審理
    時進行勘驗，並製有勘驗筆錄1份在卷可憑(見本院卷第221-
    223頁)，其中檔案名稱「XZLZ2548」之檔案勘驗結果為：
　⑴畫面概覽：監視器畫面時間109年12月12日(下同)，監視器有
    聲音，拍攝畫面及角度係結帳櫃檯前方由店內向店外拍攝，
    透過超商玻璃可由店內看見店外情形。全部影像起訖時間為
    03：58：38~04：02：37。
　⑵03：58：38~43秒櫃檯未見店員，被告身穿軍綠色外套、短褲
    ，牽引腳踏車從全家超商門外之左側步行至大門右側之柱子
    前，立起腳架後緊鄰牆面停放。03：58：44~48櫃檯未見店
    員，被告從腳踏車停放處走至大門前止步，等待自動門開啟
    後始步行入店內。03：58：52起被告離開畫面，直至04：00
    ：54被告始攜帶選購之商品，再度進入畫面且步行至櫃台前
    。
　⑶04：00：57被告將1個布丁、1瓶飲料放置在櫃檯上，04：01
    ：01一名女姓店員從櫃檯下方站起，並於04：01：05拿起掃
    描機開始掃描商品，04：01：06店員問「湯匙有需要嗎」，
    被告答「唔?」、「要(並點頭)」，04：01：14店員問「發
    票要印嗎?」，被告答「不用」，04：01：23店員「先生你
    要加值囉，卡不夠了」，被告旋以右手取回藍色卡片1張，
    同時以左手從上衣口袋拿出數張紙鈔並問「用現金可以嗎?
    」(問兩次)，店員答「可以」，04：01：29被告拿出1張千
    元紙鈔給店員收受後等待店員找零，04：01：58店員交付數
    張百元紙鈔及2個銅板給被告並表示「955」，被告答「謝謝
    」並收取單據後，04：02：00將找回之金錢、收據都收入上
    衣口袋並拉上袋口拉鍊，04：02：10被告拿取結帳完畢之商
    品，04：02：14步行至大門前止步，等待大門開啟後步行而
    出，04：02：25走至店門外之椅子坐下，其前方即遭竊之衛
    生紙擺放處。
　3.承上，另1檔案名稱「BYWM9018」檔案之勘驗結果為：
　⑴畫面概覽：監視器畫面時間109年12月12日(下同)04：16：52
    起，係延續上開檔案名稱「XZLZ2548」之檔案而來，監視器
    有聲音，拍攝畫面及角度同上檔案名稱「XZLZ2548」之檔案
    。全部影像起訖時間：04：16：52~04：17：29。
　⑵04：16：52~04：17：00被告坐在店門外椅子上，右手持湯匙
    、左手持布丁，以湯匙進食，於04：17：00一名男性客人(
    下稱甲男)步行進入該超商，04：17：01被告旋即站起後往
    其前述之腳踏車停放處(即超商大門右側柱子前緊鄰牆面處)
    步行，且有將該湯匙及布丁盒一併攜離，04：17：04被告走
    至超商大門右邊柱子後方因遭遮擋而未出現在畫面中，同時
    間甲男進入店內逕直步行至櫃台前與1名男性店員乙男進行
    對話交易。
　⑶04：17：10由超商大門右側緊鄰柱子處，可見被告移動其腳
    踏車且亮起車尾紅色警示燈，04：17：11被告望向店內櫃檯
    處並牽引腳踏車往遭竊衛生紙擺放處直行，斯時甲男仍在與
    乙男結帳。04：17：14被告牽引至遭竊衛生紙擺放處正前方
    ，再度面朝店內櫃台並坐上腳踏車，旋於04：17：15以右手
    拿取擺放之衛生紙後，以左手單手握龍頭把手之方式，騎乘
    腳踏車快速離去，並未見被告跌倒之情形。04：17：16被告
    離開畫面，且至檔案結束均未返回，檔案結束時即04：17：
    29，櫃檯前甲、乙男之結帳尚未完成。
　4.由上開2個檔案之勘驗結果可知，被告於夜間4時許騎乘單車
    外出購物，其在商店前等待店門開啟始步行入內，並未直接
    撞上店門，其進入商店選購物品後並未忘記結帳、結帳時能
    與店員對話並了解結帳金額、取出千元鈔票1張後會等待店
    員找零、待確認找零金額無誤後向店員道謝、騎乘單車時先
    將後方之紅色警示燈開啟、其伸出右手拿取上開衛生紙1串
    同時能以左手維持平衡騎車離去等情，並未發生跌倒或碰撞
    之意外，亦能判斷店員找回零錢正確與否，可見被告之行為
    舉止與一般意識清楚之常人無異，且應係有意識地控制其行
    為甚明。
　5.又本院於審理時囑託雙和醫院對被告行為時之精神狀態實施
    精神鑑定，經該醫院參考被告及家屬之會談内容、被告在其
    他院就醫之病歷、本院提供之監視器錄影及筆錄後，對被告
    實施身體檢查、精神狀態檢查、心理衡鑑，鑑定結果略以：
    「二、根據個案於超商之錄影，個案順利選購數種食物，於
    櫃台結帳時，與店員有眼祌接觸並對話、結帳找零，結帳完
    可至戶外座位食用、食用/完丟棄垃圾，其行為舉止並未有
    異，與上述文獻紀載狀況不同，難以判定為複雜性/睡眠行
    為。三、個案騎車離去時手拿衛生紙保持平衡，經多個路口
    後，先到租用車庫處放置衛生紙，再騎回住所，其路徑複雜
    ，承接之前於店内結帳及店外飲食等一連串動作，較難判定
    為複雜性睡眠行為。四、根據個案與案妻陳述，個案於案發
    前有頻繁夜間外出、騎腳踏車受傷情事，但未能判定為服藥
    後複雜性睡眠行為導致。五、複雜性睡眠行為並非意識所能
    控制，與個案所述『服藥後盡量避免外出就不再犯』較不符合
    。六、個案過去有飲酒及併用安眠藥情形，可能導致混亂行
    為或判斷力下降。根據前述個案當時結帳、飲食、丟棄垃圾
    、騎乘腳踏車等行為，推測當時並未有明顯行為失常或判斷
    力下降情形。」等情，有雙和醫院111年6月10日司法精神鑑
    定報告書1份在卷可佐(見本院卷第179-191頁)，並有被告竊
    盜行為後騎乘單車返家沿路之監視器錄影畫面擷取照片7張
    在卷可佐(見偵卷第29-33頁)，本院審酌上開鑑定報告書係
    根據被告之生產史及成長史、物質使用史、精神疾病史等，
    本於專業知識與臨床經驗，綜合被告之行為所為之判斷，無
    論鑑定機關之資格、理論基礎、鑑定方法及論理過程，自形
    式上及實質上而言，均無瑕疵，堪認該鑑定報告書之結論，
    應可採憑。從而足認被告行為時並無夢遊即複雜性睡眠行為
    之情形，被告係於精神狀態良好、意識清楚之情形下而為本
    案行為，是其行為時具有竊盜之犯意甚明，故被告辯稱其服
    藥後夢遊不知其所為何事云云，顯係卸責狡辯之詞，並非可
    採。
　6.至本院於囑託雙和醫院對被告實施精神鑑定前，先有囑託亞
    東紀念醫院(下稱亞東醫院)對被告為相同之鑑定，亞東醫院
    鑑定結果為：「本案發生時，被告因服用Zolpidem 10mg 1
    顆入眠，清晨約4：30左右，騎腳踏車至新北市永和區得和
    路一全家便利商店，先付款買了、吃了一個布丁，之後隨手
    拿走一大卷衛生紙，未經付款，再度騎著腳踏車回到永和區
    秀朗路一段135巷22號9樓之3住家，上床睡覺，之後對自己
    當時發生的行為完全沒有記憶。被告顯然因為『夢遊』(複雜
    型睡眠)，致不能辨識其行為違法或依其辨識而行為之能力
    」等情，有亞東紀念醫院111年1月27日精神鑑定報告書、心
    理衡鑑照會及報告單各1份在卷可佐(見本院卷第159-164頁)
    ，然亞東醫院實施之鑑定方法著重於行為觀察與會談，且偏
    重採信被告之單方供述，並未參考現場監視器畫面所示被告
    行為舉止是否與一般夢遊情形相符，是此份鑑定報告結果尚
    難憑採。
(三)綜上所述，本案事證已臻明確，被告所辯不足採信，是被告
    犯行堪以認定，應依法論科。
二、論罪科刑：
(一)核被告所為，係犯刑法第320條第1項之竊盜罪。
(二)爰審酌被告不思以正當方法謀取所需，率爾竊取告訴人之上
    開財物，顯然漠視刑法保護他人財產法益之規範，所為實值
    非難，又其犯後矢口否認犯行，態度非佳，且耗費訴訟資源
    ；考量其行竊之動機、目的、手段、所竊得之財物價值非鉅
    且業經告訴人領回，此有贓物認領保管單在卷可稽(見偵卷
    第27頁)，其犯罪所生損害稍有減輕等情節，自述教育程度
    為高職畢業、已婚、無子女、目前無業亦無收入、需扶養父
    母及老婆、目前家中經濟來源為其之前工作儲蓄、經濟狀況
    勉持等家庭生活狀況(見本院易字卷第228頁)之一切情狀，
    量處如主文所示之刑，並諭知易科罰金之折算標準。
三、沒收部分：按犯罪所得，屬於犯罪行為人者，沒收之；犯罪
    所得已實際合法發還被害人者，不予宣告沒收或追徵，刑法
    第38條之1第1項前段、第5項分別定有明文。被告竊得之上
    開財物，雖屬其犯罪所得，然業經告訴人領回，業如前述，
    既已實際合法發還，依刑法第38條之1第5項規定，不予宣告
    沒收或追徵。
據上論斷，應依刑事訴訟法第299條第1項前段(依判決精簡原則
，僅記載程序法條文)，判決如主文。　
本案經檢察官洪三峯提起公訴，檢察官陳姵伊到庭執行職務。
中　　華　　民　　國　　111 　年　　8 　　月　　26　　日
                  刑事第十八庭  法  官  劉容妤
上列正本證明與原本無異。　　　　　　　　　
如不服本判決，得於判決書送達之日起20日內，以書狀敍述理由(須附繕本)，向本庭提出上訴。　　　　　　　　　　　　　
　　　　　　　　　              書記官  謝昀真
中　　華　　民　　國　　111 　年　　8 　　月　　30　　日
附錄本判決論罪科刑法條
【刑法第320條】
意圖為自己或第三人不法之所有，而竊取他人之動產者，為竊盜
罪，處五年以下有期徒刑、拘役或五十萬元以下罰金。
意圖為自己或第三人不法之利益，而竊佔他人之不動產者，依前
項之規定處斷。
前二項之未遂犯罰之。